臺灣基隆地方法院刑事判決
111年度金訴字第314號
公  訴  人  臺灣基隆地方檢察署檢察官
被      告  江泓廷


上列被告因洗錢防制法等案件，經檢察官提起公訴（111年度偵
字第2466、2911、5209號），本院判決如下：
    主  文
江泓廷犯幫助詐欺取財罪，處有期徒刑肆月，如易科罰金，以新
臺幣壹仟元折算壹日。
    事  實
一、江泓廷雖可預見金融機構帳戶係個人理財之重要工具，且關
    係個人財產、信用之表徵，如將自己之金融機構帳戶存摺及
    提款卡及密碼提供他人使用，有供作財產犯罪用途之可能，
    竟仍基於縱若有人持以犯罪亦無違反其本意之幫助意圖為自
    己不法所有而詐欺取財之不確定故意，於民國111年1月10日
    前某時，在不詳地點，將其弟江泓錡所申設之中華郵政股份
    有限公司帳戶（帳號00000000000000號，下稱郵局帳戶）之
    提款卡及密碼，提供予真實姓名年籍不詳之詐欺人員使用，
    嗣該詐欺人員取得江泓廷郵局帳戶之提款卡及密碼後，即意
    圖為自己不法之所有，基於詐欺取財之犯意，於附表所示之
    方式詐騙告訴人丙○○、乙○○、丁○○，致其等於附表所示之時
    間，匯款至江泓錡郵局帳戶內，旋遭該詐欺人員提領一空而
    詐欺得逞。
二、嗣經丙○○訴由新北市政府警察局金山分局、丁○○訴由嘉義市
    政府警察局第二分局、乙○○訴由雲林縣警察局西螺分局報告
    臺灣基隆地方檢察署檢察官偵查後提起公訴。
    理  由
一、程序部分：
  　本件檢察官、被告江泓廷於本院準備程序時均不爭執本院所
    引用之供述證據之證據能力，且於本院言詞辯論終結前均未
    聲明異議，經審酌本院所引用之供述資料作成時之情況，核
    無違法取證或其他瑕疵，認為以之作為證據為適當，均得做
    為證據。至於本判決所引用之非供述證據部分，與本案均有
    關連性，亦無證據證明係實施刑事訴訟程序之公務員以不法
    方式所取得，依刑事訴訟法第158 條之4 規定反面解釋，亦
    具證據能力。
二、實體部分：
  　訊據被告江泓廷固坦承郵局帳戶為弟江泓錡其所申設，且該
    帳戶實際使用者為被告，惟矢口否認有幫助詐欺之舉，辯稱
    ：我是遺失提款卡，隔天有去報案，密碼寫在卡套上面，沒
    有將上開郵局帳戶交由他人使用云云，經查：
  ㈠被告上開坦承部分，業據其於本院準備程序、審理程序時均
    供承在卷，並有江泓錡手寫紙條、江泓錡之入出境紀錄、江
    泓錡郵局帳戶歷史交易明細等件在卷可稽；又告訴人丙○○、
    乙○○、丁○○遭人以附表所示之方式施以詐欺而陷於錯誤，分
    別於附表所示時間將款項匯款至江泓錡郵局帳戶，旋遭該詐
    騙集團成年成員提領一空等情，有告訴人丙○○等人於警詢中
    之證述、告訴人丙○○提出之手機網銀轉帳紀錄截圖、中華郵
    政股份有限公司臺中郵局111年4月27日中政字第1110009309
    號函暨監視器畫面截圖、中國信託商業銀行股份有限公司11
    1年5月10日中信銀字第111224839142167號函暨監視器畫面
    截圖、告訴人乙○○提出之手機網銀交易明細、郵局存摺內頁
    、告訴人乙○○郵局帳戶交易明細、告訴人丁○○提出之手機網
    銀明細及通聯紀錄截圖、告訴人丁○○提出之國泰世華銀行AT
    M交易明細表等件在卷可稽，是上開事實均堪予認定。
  ㈡被告雖稱江泓錡郵局帳戶之提款卡遺失，且密碼寫卡套上，
    又於偵查中稱該帳戶最後一次使用是111年1月10日接近中午
    的時至，在台北信義威秀一家7-11內的ATM領款現金1000元
    ，剩餘款項37元等語（見111年度偵字第2466號卷一第130頁
    ），然經警調取江泓錡郵局帳戶歷史交易明細，該帳戶於11
    1年1月7日20時19分17秒曾於萬里郵局提款新臺幣（下同）9
    00元，帳戶餘額12537元，下一筆交易紀錄即為111年1月10
    日19時53分37秒由告訴人乙○○跨行轉入29989元，旋即於同
    日20時23分6秒跨行提款20005元、20時34分38秒跨行提款10
    005元，帳戶餘額12516元（見111年度偵字第2466號卷二第5
    9頁），該歷史交易明細所示之帳戶存提款與餘額紀錄均與
    被告上開所述不符，則上開帳戶是否確實如被告所言係遺失
    ？實有疑義。再者，金融帳戶之提款卡及密碼乃個人理財之
    重要工具，關乎帳戶設立者個人財產權益之保障，與存戶之
    印鑑章、存摺、提款卡及密碼結合，其專屬性、私密性更形
    提高，故一般人均有妥善管理、使用自身金融帳戶相關資料
    之基本認識，通常為防他人冒領存款或帳戶遭不法人士所用
    ，提款卡之密碼通常不會輕易暴露並與提款卡同置一處，此
    為一般社會生活經驗及常情；被告於本案發生時已成年，於
    本院審理時稱學歷高職畢業，目前從事廚師業（見本院卷第
    64頁），係為一心智成熟、身心健全之成年人，亦具有相當
    社會經歷及一定程度智識，實難就上揭常情諉為不知，然卻
    將上開提款卡及密碼隨意放置未妥善保管，亦有疑義。
  ㈢而查，詐騙集團之成員為避免員警自帳戶來源回溯追查出真
    正身分，乃以他人帳戶供作詐得款項出入之帳戶，此為詐欺
    正犯需利用他人帳戶之原因，相應於此，詐欺正犯亦會擔心
    如使用他人帳戶，因帳戶持有人非其本身，則所詐得款項將
    遭不知情之帳戶持有人提領，或不知情帳戶持有人逕自掛失
    以凍結帳戶之使用，甚或知情之帳戶持有人以辦理補發存摺
    、變更印鑑、密碼之方式，將帳戶內存款提領一空，致其費
    盡周章所詐得之款項化為烏有，則詐欺正犯所使用之帳戶，
    必須為其所能控制之帳戶，始能確保詐得款項。申言之，詐
    欺正犯絕不可能使用他人遺失存摺、提款卡、密碼之帳戶或
    非經他人同意使用之存摺、提款卡、密碼之帳戶供作詐得款
    項轉、匯入之帳戶，以免除遭真正帳戶持有人提領或掛失之
    風險。而被告所持用之江泓錡郵局帳戶在告訴人乙○○轉帳之
    後，隨即有跨行提款之紀錄，提領告訴人所轉入款項之事實
    ，已如前述，是認該詐騙集團成員應已經被告同意而取得江
    泓錡郵局帳戶之提款卡及密碼等資料，否則當無指示告訴人
    將款項轉帳至上開郵局帳戶之可能，益徵被告確實有提供江
    泓錡郵局帳戶提款卡及密碼予詐騙集團成員使用，以幫助其
    所屬詐騙集團成員遂行詐欺取財之犯行甚明。故觀以江泓錡
    郵局帳戶經詐欺人員使用之過程，堪認上開帳戶之提款卡及
    密碼並非遺失，乃係被告自行交予他人使用，至為明確。
  ㈣按刑法上故意，分直接故意（確定故意）與間接故意（不確
    定故意），行為人對於構成犯罪之事實，明知並有意使其發
    生者，為直接故意；行為人對於構成犯罪事實，預見其發生
    而其發生並不違背其本意者，為間接故意。再間接故意與有
    認識的過失區別，在於二者對構成犯罪事實，雖均預見其能
    發生，但前者對其發生，並不違背其本意，後者則確信其不
    發生。又幫助犯成立，以行為人主觀上認識被幫助者，正欲
    從事犯罪或係正在從事犯罪，且該犯罪有既遂可能，而其行
    為足以幫助他人實現構成要件者，即具有幫助故意，並不以
    行為人確知被幫助者，係犯何罪名為必要。查本件固無證據
    顯示被告知悉真實姓名、年籍不詳之詐欺人員如何詐騙告訴
    人，惟被告已經預見其所交付江泓錡郵局帳戶提款卡及密碼
    等帳戶存提資料之對象，可能將之作為詐騙他人匯入款項使
    用，藉以使告訴人丙○○、丁○○、乙○○將款項存入後再行領出
    ，竟仍執意交付江泓錡郵局帳戶之提款卡及密碼，幫助他人
    既遂詐欺犯行並逃避查緝，業如前述，被告雖無真實姓名、
    年籍不詳之詐欺人員使用江泓錡郵局帳戶提款卡及密碼必持
    以詐騙他人之確信，然其將江泓錡郵局帳戶提款卡、密碼交
    付及告知予素未謀面、來路不明之人，顯具有縱該人以其金
    融帳戶實施詐欺犯罪，亦放任而不違背其本意之幫助意思，
    其確有幫助該詐欺人員利用江泓錡郵局帳戶為詐欺取財之不
    確定故意甚明。綜上，被告所辯與卷內事證並不相符，亦與
    常情有違，難認可採。本案事證已臻明確，被告犯行洵堪認
    定，應予以依法論科。
三、論罪科刑：
  ㈠本案被告基於幫助詐欺取財之不確定故意，將江泓錡郵局帳
    戶供他人使用，使他人向告訴人施用詐術，致其陷於錯誤而
    匯款至郵局帳戶內，以遂行詐欺取財之犯行，然被告單純提
    供江泓錡郵局帳戶供人使用之行為，僅係對於他人遂行詐欺
    取財之犯行資以助力，並非詐欺取財之構成要件行為，是核
    被告所為，係犯刑法第30條第1項、第339條第1項之幫助詐
    欺取財罪。又，並無證據可證被告幫助之詐欺集團成員有3
    人以上，且無證據可證其中有兒童或少年，自應為被告有利
    之認定，認其係普通詐欺罪之幫助犯，併敘明之。被告提前
    江泓錡郵局帳戶供詐欺集團成員作為犯罪工具，使該詐欺集
    團成員遂行其等分別向告訴人丙○○、乙○○、丁○○等人，而犯
    刑法第339條第1項之詐欺取財之犯行，致因而侵害數被害人
    之財產法益，應認被告係一行為同時觸犯同一罪名之同種想
    像競合犯，應依刑法第55條段之規定，僅論以一幫助詐欺得
    利罪。
  ㈡被告以幫助他人犯罪之意思而參與犯罪構成要件以外之行為
    ，為詐欺取財罪之幫助犯，爰依刑法第30條第2 項之規定，
    減輕其刑。
  ㈢爰審酌被告將江泓錡郵局帳戶資料提供予詐騙集團人員，以
    此方式幫助不法詐欺人員從事詐欺取財之犯行，致使此類犯
    罪手法層出不窮，更造成犯罪偵查追訴的困難性，嚴重危害
    交易秩序與社會治安，且該等不法詐欺人員取得江泓錡郵局
    帳戶提款卡及密碼等資料後，向告訴人丙○○、丁○○、乙○○詐
    取財物，侵害財產法益之情節及程度難謂輕微，暨考量被告
    犯後否認犯行之犯後態度、迄未賠償告訴人或達成和解，以
    及其於本院審理中自陳學歷高職畢業，目前從事廚師，未婚
    、無子女、家境小康等一切情狀，量處如主文所示之刑，併
    諭知易科罰金之折算標準。
四、不另為無罪之諭知：
　㈠公訴意旨另認被告有提供江泓錡郵局帳戶使詐欺人員遂行詐
    欺取財之犯行，亦同時構成刑法第30條、洗錢防制法第14條
    第1項之幫助洗錢罪嫌等語。
　㈡本案被告固然有提供江泓錡郵局帳戶與詐欺人員使用，幫助
    詐欺人員對告訴人詐騙而使告訴人將受騙款項匯入被告所提
    供之江泓錡郵局帳戶，嗣旋即遭提領等情。惟就被告提供帳
    戶幫助犯罪之目的，尚無證據證明係為掩飾、隱匿該等犯罪
    所得之本質、來源、去向、所在，或使他人逃避刑事追訴而
    移轉或變更特定犯罪所得之情事；且本件係被告以外之詐欺
    人員施用詐術行騙，而利用被告所提供之江泓錡郵局帳戶，
    要求告訴人將詐騙款項直接匯入江泓錡郵局帳戶之行為，屬
    於該等正犯實施詐欺行為之犯罪手段，並非詐欺人員於取得
    財物後，另為掩飾、隱匿詐騙所得之行為，亦非被告於詐欺
    人員實施詐欺犯罪取得財物後，另行提供帳戶而為之掩飾、
    隱匿。從而，就本案被告提供江泓錡郵局帳戶幫助犯罪之目
    的，客觀上尚無證據有何掩飾、隱匿該等犯罪所得之本質、
    來源、去向、所在，或使他人逃避刑事追訴而移轉或變更特
    定犯罪所得之情事；遑論單純提供江泓錡郵局帳戶之被告，
    主觀上是否有積極避免使他人受追訴、處罰而對於犯罪所得
    或利益掩飾或隱匿，使之合法化或無法追溯之意思。是本院
    認不能僅因提供帳戶之人對於前置犯罪有所助力，遽論被告
    亦應構成後階段之幫助洗錢罪嫌。本案被告既否認有幫助洗
    錢之犯意，檢察官並未具體指出本案被告有何「掩飾、隱匿
    」犯罪所得之行為內容或方式，亦未積極證明被告有參與詐
    欺人員將提領之犯罪所得予以掩飾、隱匿，進而營造合法來
    源之外觀，或使其來源無法追溯之行為，更未提出事證證明
    被告主觀上有何「掩飾、隱匿」犯罪所得之犯意，自不能僅
    因被告提供江泓錡郵局帳戶等行為，遽論以幫助洗錢之罪責
    。
　㈢綜上所述，檢察官所提出之證據，尚未達於通常一般人均不
    致有所懷疑，而得確信被告確有幫助洗錢罪嫌，本應為被告
    此部分無罪之諭知，然公訴意旨認被告此部分與前開有罪之
    刑法第30條第1項前段、第339條第1項之幫助詐欺取財犯行
    ，係以一行為同時觸犯數罪名，為想像競合犯，屬裁判上一
    罪，爰不另為無罪之諭知，附此敘明
據上論斷，應依刑事訴訟法第299 條第1 項前段，判決如主文。
本案經檢察官張長樹提起公訴，檢察官林秋田到庭執行職務。
中　　華　　民　　國　　111 　年　　12　　月　　1 　　日
                  刑事第二庭  審判長  法  官  王福康
                                      法  官  鄭富容
                                      法  官  李  岳
以上正本證明與原本無異。
如不服本判決應於收受送達後20日內向本院提出上訴書狀，並應
敘述具體理由；其未敘述上訴理由者，應於上訴期間屆滿後20日
內向本院補提理由書(均須按他造當事人之人數附繕本)「切勿逕
送上級法院」。
中　　華　　民　　國　　111 　年　　12　　月　　1 　　日
                                      書記官  白豐瑋
附錄本判決論罪之法律條文：
中華民國刑法第30條
幫助他人實行犯罪行為者，為幫助犯。雖他人不知幫助之情者，
亦同。
幫助犯之處罰，得按正犯之刑減輕之。
中華民國刑法第339 條
意圖為自己或第三人不法之所有，以詐術使人將本人或第三人之
物交付者，處5 年以下有期徒刑、拘役或科或併科50萬元以下罰
金。
以前項方法得財產上不法之利益或使第三人得之者，亦同。
前二項之未遂犯罰之。

附表：
編號 日期 告訴人 詐騙方法 金額 （新台幣元） 1 111年1月10日 丙○○ 致電告訴人佯稱為購物網站，因遭駭客入侵，被下訂單多筆，再假冒銀行人員致電告訴人，需操作網銀，才能退回款項，致告訴人陷於錯誤依指示匯款至本案郵局帳戶 00000 00000 2 111年1月10日  111年1月11日 乙○○ 致電告訴人佯稱為陶板屋，因個資外洩，需由信用卡公司客服人員重整，再假冒信用卡公司致電告訴人，指示操作網銀，致告訴人陷於錯誤依指示匯款至本案郵局帳戶 29989  00000 00000 00000 3 111年1月10日 丁○○ 致電告訴人佯稱為購物網站，因作業錯誤，重複寄送，再假冒銀行人員致電告訴人，需操作網銀，才能取消重複扣款，致告訴人陷於錯誤依指示匯款至本案郵局帳戶 27123